【裁判字號】    95,易,587
【裁判日期】    950613
【裁判案由】    詐欺
【裁判全文】
臺灣臺中地方法院刑事判決               95年度易字第587號
公  訴  人  台灣台中地方法院檢察署檢察官
被      告  丙○○
上列被告因詐欺案件，經檢察官提起公訴（九十四年度偵字第七
二七一號），本院判決如下：
    主    文
丙○○共同連續意圖為自己不法之所有，以詐術使人將本人之物
交付，處有期徒刑陸月，如易科罰金，以參佰元折算壹日。
    犯罪事實
一、丙○○係其兄張大勳所經營之冠陞汽車商行（址設台中縣潭
    子鄉○○路○段二號，登記張嘉容名義）業務員，明知冠陞
    汽車商行已無支付能力，竟與其兄張大勳共同意圖為自己不
    法之所有，基於概括之犯意，先於民國九十三年五月間某日
    ，由丙○○以購車缺錢為藉口，透過不知情之丁○○，向乙○○調借現金，使乙○○陷於錯誤，翌日即與丁○○同至冠
    陞汽車商行將現金新台幣（下同）八十萬元交予丙○○，丙○○則交付張大勳為發票人，新竹國際商業銀行豐原分行為
    發票人，九十三年六月七日期，面額八十四萬八千元之支票
    一張予乙○○以為塘塞。約過一星期，復由張大勳以購車款
    項仍有不足為藉口，透過丁○○向乙○○調借現金，再使乙○○陷於錯誤，於九十三年五月三十一日，匯款三十萬元及
    五十萬元，至張大勳所有台中商業銀行豐原分行第0000
    00000000號帳戶。其後丙○○、張大勳無力清償借
    款，為拖延時間，遂於九十三年六月二十日，佯與乙○○簽
    立合夥契約書，約定將該借款一百六十萬元轉為合夥經營冠
    陞汽車商行之出資，並承諾於每月之月中及月底各提撥固定
    紅利七萬二千元予乙○○，且由丙○○簽發面額八十萬元，
    發票日為九十三年六月二十日，到期日為九十三年十二月二
    十一日，票號二一七一六一號之本票一張交予乙○○，以取
    信於乙○○。嗣丙○○、張大勳迄未按時提撥固定紅利予乙○○，復未清償借款，乙○○始知受騙。
二、案經乙○○訴由台灣台中地方法院檢察署檢察官偵查起訴。
    理    由
一、訊據被告丙○○否認詐欺取財犯行，辯稱冠陞汽車商行係伊
    兄張大勳所設立，是張大勳以購買保全車為藉口，透過丁○○向乙○○借款一百六十萬元，後來無法清償才簽立合夥契
    約書，簽約完成伊開娃娃車回來給張大勳，乙○○、丁○○
    要伊作擔保，張大勳及伊母親也拜託伊幫忙，伊才簽發八十
    萬元本票給乙○○，乙○○借給張大勳一百六十萬元，其中
    八十萬元匯入張大勳帳戶，另八十萬元交給張大勳，與伊無
    關云云。惟查上揭犯罪事實，業據告訴人即證人乙○○指訴
    綦詳，核與證人丁○○於偵查中證述伊於三年多前認識丙○○之兄張大勳，張大勳開設冠陞汽車商行，伊至車行聊天，
    張大勳、丙○○告知伊可以幫忙介紹買主買車，九十三年五
    月間，丙○○向伊表示客戶買車不夠錢，要伊幫忙調資金，
    伊即打電話給乙○○，並於翌日至車行將現金八十萬元交予
    丙○○，約過一星期，張大勳又說錢不夠，伊再度拿錢至車
    行（此部分應係乙○○直接匯入張大勳帳戶），張大勳、丙○○表示過一段時間會還錢，後來無法歸還，張大勳要求乙○○轉為投資車行，伊也告知丙○○這事，合夥契約有約定
    分紅條件，伊覺得車行不太像能依照約定分紅，曾質問張大
    勳、丙○○，張大勳、丙○○說沒有問題等語；及在本院審
    理時證述第一次於九十三年五月間，伊與乙○○同至冠陞汽
    車商行，將現金八十萬元交予丙○○，丙○○交付一張張大
    勳為發票人，面額八十四萬八千元之支票，第二次由乙○○
    匯款八十萬元至張大勳所有台中商業銀行豐原分行帳戶，第
    一次借款前，只有伊認識張大勳、丙○○，張大勳、丙○○
    係透過伊向乙○○借款，借款之前張大勳、丙○○向伊表示
    車行客戶很多，可以賺很多錢，簽合夥契約時約定分紅利潤
    很高，伊曾提出質疑，但張大勳、丙○○仍表示車行客戶很
    多，分紅利潤沒有問題，借款及簽立合夥契約時丙○○均在
    場且知情等語相符。並有支票、本票影本各一張、合夥契約
    書影本一份、郵政跨行匯款申請書原本及影本各一份附卷可
    稽。被告與張大勳親為兄弟，其復自承擔任冠陞汽車商行業
    務員，該商行自九十三年三月二十二日營業至九十三年六月
    底，因張大勳利用車行在外舉債，不得已才結束營業等語，
    顯見其對冠陞汽車商行之營運狀況知之甚詳。參以被告與其
    兄張大勳先後二次透過證人丁○○向告訴人乙○○借款，均
    持同一藉口，事後被告並簽發面額八十萬元之本票交予告訴
    人乙○○，其等向告訴人乙○○借得一百六十萬元後，短短
    一月餘即結束冠陞汽車商行之營業，迄今未清償分文等情，
    益徵被告與張大勳確有不法所有之犯意聯絡，亦有共同施用
    詐術情事，被告所辯無非飾卸之詞，不足採信，其犯行已堪
    認定。
二、核被告所為，係犯刑法第三百三十九條第一項之詐欺取財罪
    。其與張大勳間有犯意聯絡及行為分擔，為共同正犯。且係
    利用不知情之丁○○犯詐欺取財罪，為間接正犯。又被告先
    後二次詐欺取財犯行，時間緊接，犯罪構成要件相同，顯係
    基於概括犯意反覆為之，連續犯，應論以一罪，依法加重其
    刑。爰審酌被告犯罪動機、目的、手段、所生損害及犯罪後
    態度等一切情狀，處以如主文所示之刑，並諭知易科罰金之
    折算標準。
據上論斷，應依刑事訴訟法第二百九十九條第一項前段，刑法第
二十八條、第五十六條、第三百三十九條第一項、第四十一條第
一項前段，罰金罰鍰提高標準條例第一條，第二條前段，判決如
主文。案經檢察官甲○○到庭執行職務。
中    華    民    國    95    年     6    月    13    日
                  台灣台中地方法院刑事第八庭
                        審判長法  官  朱光國
                              法  官  洪俊誠
                              法  官  鍾堯航
上正本證明與原本無異。
如不服本判決，應於送達後十日內向本院提出上訴狀（須附繕本
），上訴於台灣高等法院台中分院。
                              書記官  葉泰濃
中    華    民    國    95    年     6    月    13    日
附錄本案論罪科刑法條全文
刑法第三百三十九條第一項：
意圖為自己或第三人不法之所有，以詐術使人將本人或第三人之
物交付者，處五年以下有期徒刑、拘役或科或併科一千元以下罰
金。


司法院資訊處製作；財團法人民間司法改革基金會備份。
